【裁判字號】    90,上訴,143
【裁判日期】    900212
【裁判案由】    瀆職
【裁判全文】
臺灣高等法院臺南分院刑事判決                  九十年度上訴字第一四三號  Ｃ
      上  訴  人
      即自訴人    甲  ○  ○
      被      告  台南市警察局
      代  表  人  乙      ○
右列被告因瀆職案件，不服台灣台南地方法院八十九年度自字第五一三號中華民國八
十九年十二月十九日第一審判決，提起上訴，本院判決如左：
      主      文
上訴駁回。
      理      由
一、上訴意旨略稱：原判決以被告台南市警察局係屬警政機關，既非法人，亦非自然
    人，在實體上不認其有犯罪能力，在程序上亦無當事人能力，即欠缺訴訟之要件
    ，而逕為不受理之判決；其論點是為錯誤。依最高法院二七年度滬上字第六四號
    判例，認犯罪事實所憑之證據，本於推理作用，為其認定事實之基礎，仍非法所
    不許。故刑事案件，須以「證據」為「主體」，並非以程序上有無犯罪能力為「
    要件」。故法院應予受理，並為實體之判決等與云云。
二、按起訴之程序違背規定者，應諭知不受理之判決，刑事訴訟法第三百零三條第一
    款定有明文，並為自訴程序所準用，亦經同法第三百四十三條其規定甚明。
三、本件上訴人即自訴人甲○○自訴被告台南市警察局犯貪瀆罪嫌。惟查被告台南市
    警察局係政府機關並非自然人，在實體法上不認其有犯罪能力，在程序法上亦不
    認其有當事人能力，且尤無特例核定政府機關得為貪瀆罪之主體，茲自訴人以台
    南市警察局為被告起訴，指該所涉有貪瀆罪嫌，依法該被告既不得為上開犯罪，
    其起訴程序即屬違背規定（最高法院七十二年度台上字第四四八一號判例、二十
    九年上字第八十九號裁判要旨參照）。從而，原審引用刑事訴訟法第三百四十三
    條，第三百零三條第一款、第三百零七條之規定，依法諭知不受理之判決，並不
    經言詞辯論為之，認事用法並無不合。上訴意旨略以自訴人向被告查詢台南市開
    元派出所主管姓名資料一個多月未獲查覆，因認被告涉犯刑法第一百三十條廢弛
    職務釀成害罪嫌，原審法院以被告台南市警察局係警政機關，既非法人，亦非自
    然人，在實體上不認其有犯罪能力，在程序上亦無當事人能力，即欠缺訴訟之要
    件，而逕為不受理之判決；其論點是為錯誤。刑事案件，須以「證據」為「主體
    」，並非以程序上有無犯罪能力為「要件」。故原審法院應予受理，並為實體之
    判決等語云云，，撰諸首揭說明，自不足採，即本件所告，就被訴上開犯罪似無
    犯罪能力及當事人能力可言，上訴非有理由，應予駁回，並不經言詞辯論為之。
據上論斷，應依刑事訴訟法第三百六十八條、第三百七十二條，判決如主文。
中    華    民    國      九十      年      二      月      十二        日
                                  臺灣高等法院臺南分院刑事第一庭
                                      審判長法官  鄭    文    肅
                                            法官  黃    聰    明
                                            法官  王    浦    傑
右正本證明與原本無異。
如不服本判決，應於判決送達後十日內向本院提出上訴狀，其未敘述理由者並應於提
出上訴狀後十日內向本院補提理由書（應附繕本)。
                                      法院書記官  蔡    振    豐
中    華    民    國      九十      年      二      月      十四        日


司法院資訊處製作；財團法人民間司法改革基金會備份。
